臺灣士林地方法院民事判決　　　　　　　　　　　　九十三年度訴字第一０六二號
　　原　　　告　甲○○
　　兼　　　右
　　法定代理人　乙○○
　　　　　　　　戊○○
　　被　　　告　凱旋大地二期社區管理委員會
　　法定代理人　丁○○
　　被　　　告　丙○○
　　共　　　同
　　訴訟代理人　陳培豪律師
右當事人間損害賠償事件，本院於民國九十三年十一月十六日言詞辯論終結，並判決
如下：
    主    文
被告丙○○應給付原告乙○○新台幣陸萬元，給付原告戊○○、甲○○各新台幣萬
元；暨均自民國九十三年十月二十六日起至清償日止，按年息百分之五計算之利息。
原告其餘之訴駁回。
訴訟費用由被告丙○○負擔十分之一，餘由原告負擔。
本判決第一項得假執行。但被告丙○○如於執行標的物拍定、變賣或物之交付前，分
別以新台幣貳萬元、新台幣壹萬元、新台幣壹萬元為原告乙○○、戊○○、甲○○預
供擔保，得免為假執行。
原告其餘假執行之聲請駁回。
    事實及理由
一、原告起訴主張：被告丙○○係受僱於被告凱旋大地二期社區住戶管理委員會（以
    下簡稱：凱旋社區管委會）之總幹事，因不滿原告乙○○曾夥同友人對其公然指
    責，乃於民國九十二年六月四日晚間十一時許，在台北縣汐止市○○○路二０一
    巷四六號凱旋大地二期社區（以下簡稱：凱旋社區）地下二樓停車場巧遇原告乙○○後，尾隨原告乙○○進入電梯內毆打原告乙○○，致原告乙○○受有左、右
    臉頰浮腫各三×三公分，及前胸摩擦傷八×一公分二處、三×一公分一處，腹部
    摩擦傷六×０．五公分一處，後背摩擦傷四×０．五公分一處、八×一公分二處
    之傷害。於電梯到達八樓時，復未經許可，即跟隨原告乙○○，侵入原告乙○○
    、戊○○之住宅內。經原告乙○○報警並向到場處理之警員朱文龍表示遭被告丙○○毆打後，雙方即會同警員前往凱旋社區管理中心調閱電梯內監視錄影帶；待
    被告丙○○見到影帶內顯示其毆打原告乙○○之畫面時，竟在凱旋社區管理中心
    外恐嚇稱：欲拿刀殺害原告乙○○全家人云云，致原告乙○○、戊○○及甲○○
    內心陷於恐懼，生活不安，嗣並遷離上開地點，另覓他居。按故意或過失不法侵
    害他人之權利者，負損害賠償責任，不法侵害他人之身體、健康、名譽、自由、
    信用、隱私、貞操，或其他人格法益，被害人雖非財產上之損害，亦得請求賠償
    相當之金額；又受僱人因執行職務，不法侵害他人之權利者，由僱用人與行為人
    連帶負損害賠償責任，民法第一百八十四條第一項前段、第一百九十五條第一項
    前段、第一百八十八條第一項均有明文。查被告丙○○以被告凱旋社區管委會總
    幹事之名，基於傷害之故意，於前揭時地毆傷原告乙○○，致原告乙○○身體疼
    痛不堪，復對原告三人施以恐嚇，致原告生活陷於恐懼與不安；則原告自得依前
    揭規定，請求被告就原告所受非財產上之損害負連帶賠償責任。又查，依原告各
    人所受痛苦及損害之程度，被告應分別連帶給付原告各新台幣（下同）一百萬元
    之損害賠償等語；並聲明：（一）被告應連帶給付原告乙○○、戊○○、甲○○
    各一百萬元，及均自被告收受起訴狀繕本後之九十三年十月二十六日起至清償日
    止，按年息百分之五計算之利息。（二）原告願供擔保，請准宣告假執行。
二、被告則以：緣於九十二年六月一日，因凱旋社區住戶即原告乙○○與訴外人洪汶
    茂間發生砸車事件，被告丙○○身為該社區管委會總幹事，有義務出面處理社區
    事務，於協調過程中引發原告乙○○之不滿，故原告曾於九十二年六月二日，糾
    集十餘人包圍社區管理中心，對被告丙○○吼叫、辱罵。嗣於九十二年六月四日
    晚間十一時許，被告丙○○與原告乙○○於凱旋社區地下二樓停車場不期而遇，
    原告乙○○不僅辱罵、毆打被告丙○○，且於二人進入電梯後，原告乙○○復再
    行毆打被告丙○○，被告丙○○為防禦其攻擊，始舉手為正當之防衛，並有拉扯
    之動作，絕無傷害原告乙○○之情事，此亦可從原告乙○○為男性，從事勞力工
    作，體型健壯，被告則為一弱女子，根本無法傷害對方得逞各節為斷。次查，於
    原告乙○○報警、並經警員到場處理後，被告丙○○從未曾對原告三人口出恐嚇
    之言語，此亦經證人即凱旋社區住戶李定國、李朱品子及警員林振宇於被告丙○○被訴傷害等刑事案件中證述甚明；至於證人王明源、張郭金及李銘銓於前開刑
    事案件中所為對被告丙○○不利之證詞，確屬不實，渠等與原告實有相互勾結串
    通偽證之嫌。至於原告事後搬離凱旋社區，實係為逃避訴外人洪汶茂繼續找碴，
    與被告丙○○毫無關聯。是原告依侵權行為之法律關係，請求被告丙○○賠償其
    損害，洵屬無據：又被告丙○○雖受僱於被告凱旋社區管委會，並擔任社區總幹
    事乙職；且事發當日，被告丙○○出而處理住戶即原告乙○○與訴外人洪汶茂之
    糾紛，確係執行總幹事之職務；惟被告凱旋社區管委會於選任總幹事時既無過失
    ，自毋須與被告丙○○負連帶賠償責任云云，資為抗辯；並聲明：（一）原告之
    訴及假執行之聲請均駁回。（二）如受不利之判決，願供擔保請准宣告免為假執
    行。
三、經查，原告主張上情，已據其提出台北市立忠孝醫院九十二年六月五日所開具之
    驗傷診斷書影本乙紙、九十二年六月四日晚間十一時二十四分許之凱旋社區電梯
    內監視錄影畫面照片影本十紙為證；且與事發時在凱旋社區管理中心附近聽聞被
    告丙○○前揭恐嚇言詞之證人李銘銓、張郭金於被告丙○○被訴傷害等刑事案件
    偵審中結證之情節均相符；並經證人朱文龍於前開刑事案件偵查中結證稱：伊到
    現場時，被告丙○○是在原告乙○○家中坐，原告乙○○就陳述說他被毆打，有
    去調錄影帶；確有聽見被告丙○○說要拿刀殺原告乙○○全家，被告丙○○蠻歇
    斯底里的，於看完錄影帶之後，被告丙○○就到中庭把樹和草都拔掉，後來我們
    請她兒子來帶她回去等語（見臺灣士林地方法院檢察署九十二年度偵字第六二七
    四號卷，第一二三頁、第一二六頁至第一二七頁）；另證人王明源於該刑事案件
    審理時亦結證稱；於九十二年六月四日那天，因伊住在與乙○○同一個樓層，都
    是八樓，聽到外面講話很大聲，就出來查看，有看到乙○○已受傷等語（見本院
    九十三年度易字第二七八號刑事案件九十三年八月十八日審判筆錄第九頁、第十
    二頁）。而凱旋社區電梯內監視設備於九十二年六月四日晚間十一時二十四分許
    之錄影光碟則顯示：「進入電梯之後，女子對男子說了一些話，就用手打男子之
    頭部及身體，男子於遭毆打之空檔，眼睛瞄向監視器。」之影像內容，亦有臺灣
    士林地方法院檢察署九十二年八月二十五日履勘筆錄附於前開刑事案卷內可按。
    以上均有本院九十三年度易字第二七八號被告丙○○被訴傷害等刑事案件卷證（
    含臺灣士林地方法院檢察署九十二年度偵字第六二七四號偵查卷）影本存卷可據
    。足見原告主張：被告丙○○於九十二年六月四日晚間毆打原告乙○○成傷，並
    公然恐嚇欲持刀殺害原告全家等語，應非無稽。次查，證人即凱旋社區住戶李定
    國、李朱品子雖於前開刑事案件中證述：被告丙○○係在晚間十二時許來敲門，
    之後一同下去社區中庭，並未聽到被告丙○○有何恐嚇之言詞云云；惟衡諸當日
    警員朱文龍接獲報案並抵達告訴人乙○○之住宅處理時，被告丙○○係留滯於乙○○之住宅內，之後係直接由警員會同被告丙○○與原告乙○○前往社區一樓管
    理中心調取錄影帶查勘，於查勘錄影帶期間，被告丙○○亦未曾離開過，於觀看
    錄音帶完畢後，被告丙○○即情緒激動，並在社區一樓管理中心外面，恐嚇要殺
    害告訴人乙○○全家人等情，既據證人朱文龍證述明確（見臺灣士林地方法院檢
    察署九十二年度偵字第六二七四號偵查卷內九十二年十月十七日訊問筆錄）；則
    被告丙○○顯然係於查勘錄影帶完畢後，始自行前往證人李定國、李朱品子住宅
    處，再共同返回社區中庭；則證人李定國及李朱品子是否得以目睹聽聞被告丙○○在查勘錄影帶完畢後所為之恐嚇言詞，即非無疑；至於證人即警員林振宇於刑
    事案件審理中證稱：不記得有無聽到被告丙○○恐嚇欲殺害原告全家人云云（見
    前開刑事案件本院卷內九十三年六月三十日審判筆錄），更屬含糊避就之詞，實
    未能執為有利於被告之證據；均難憑採。
四、又查，被告丙○○另抗辯：當日係原告乙○○在社區地下二樓停車場出手毆打伊
    ，致伊受有顏面瘀青、右手臂抓傷及瘀傷等傷害，伊於電梯內僅舉手拉扯正當防
    衛云云，並提出受傷照片二幀及驗傷診斷書影本乙紙為憑。惟查，被告丙○○抗
    辯上情，不僅與前述錄影光碟勘驗結果未符；且其自承：於受毆後，並未對到場
    處理之警員報案說明等語（見本院九十三年十月二十六日言詞辯論筆錄），所為
    亦顯悖於情理；況證人即當日到場處理警員朱文龍復於前開刑事案件偵查中證稱
    ：當時並未見到被告丙○○臉上有傷等語明確（見臺灣士林地方法院檢察署九十
    二年度偵字第六二七四號卷內九十二年十月十七日訊問筆錄）；則被告丙○○所
    受上揭傷情，是否確因遭原告乙○○毆打所致，實無從認定。再縱認原告乙○○
    在社區地下二樓有動手毆打被告丙○○之行為，然於原告乙○○先行進入電梯時
    ，侵害業已過去，即無正當防衛可言。從而，被告丙○○抗辯：所為係屬正當防
    衛，應可阻卻違法云云，亦屬無據。
五、按因故意不法侵害他人之權利者，負損害賠償責任；不法侵害他人之身體、健康
    、名譽、自由、信用、隱私、貞操，或不法侵害其他人格法益而情節重大者，被
    害人雖非財產上之損害，亦得請求賠償相當之金額，此於民法第一百八十四條第
    一項前段、第一百九十五條第一項定有明文。經查：原告乙○○確係因被告丙○○故意不法侵權行為致傷，且被告丙○○復係以上開恐嚇之言詞，侵害原告三人
    之自由、人格法益，均如前述；所為自足致原告各人精神上遭受相當之痛苦。則
    原告分別依前揭侵權行為之法律關係，請求被告丙○○賠償渠等所受非財產上之
    損害，自屬有據。次按，受僱人因執行職務，不法侵害他人之權利者，由僱用人
    與行為人連帶負損害賠償責任，民法第一百八十八條第一項固有明文；惟前開僱
    用人之連帶賠償責任，係以受僱人因執行職務不法侵害他人之權利，始有其適用
    ，倘係受僱人個人之犯罪行為而與執行職務無關，即與該條規定之要件不合，殊
    無因受僱人濫用職務或利用職務上之機會及與執行職務之時間或處所有密切關係
    之行為，其外觀在客觀上認與執行職務有關，不法侵害他人之權利，即遽認僱用
    人應與該受僱人負連帶賠償責任，此則有最高法院九十二年度台上字第四八五號
    民事判決可資參照。經查，被告丙○○確受僱於被告凱旋社區管委會擔任總幹事
    ，已如前述；被告復自承：有關調解社區住戶糾紛乙事，亦屬總幹事之職權範圍
    等語屬實（見本院九十三年十一月十六日言詞辯論筆錄）。惟查，本件事端之起
    因乃在被告丙○○不滿原告乙○○曾於九十二年六月二日夥同友人至凱旋社區管
    理中心一樓警衛室對其公然指責，又於九十二年六月四日晚間於社區地下室停車
    場與原告乙○○不期而遇，乃與原告乙○○為前事發生爭執所引致等情，已為兩
    造所不爭執；則被告丙○○於其時顯非在執行調解住戶糾紛之職務，而係為處理
    其與原告乙○○之私人恩怨，並進而為其個人之不法侵害行為，應無可疑。是依
    前揭說明，自未能責其僱用人即被告凱旋社區管委會就被告丙○○個人前開不法
    行為所致生原告之損害，負連帶賠償責任。再查，本院經審酌原告乙○○之傷情
    、被告丙○○恐嚇言詞之內容，事件發生過程及原因、卷內兩造財產資料及兩造
    所陳報之身分、地位、資力等一切情狀，認原告請求被告丙○○應給付渠等非財
    產上之損害賠償各一百萬元，實屬過高；並認原告乙○○請求者，應以六萬元為
    妥適，原告戊○○及甲○○所請求者，則各以三萬元為允當。
六、綜上所述，原告依侵權行為之法律關係，於請求被告丙○○給付原告乙○○六萬
    元、及給付原告戊○○、陳宇修各三萬元，暨均自起訴狀繕本送達後之九十三年
    十月二十六日起至清償日止，按年息百分之五計算之利息之範圍內，為有理由，
    應予准許；逾此部分，為無理由，應予駁回。
七、兩造陳明願就原告損害賠償之請求提供擔保，聲請宣告假執行或免為假執行；因
    原告勝訴部分，所命被告丙○○給付之金額未逾五十萬元，應依職權宣告假執行
    ，並對被告丙○○酌定相當之擔保金額宣告免為假執行。原告其餘假執行之聲請
    ，則因訴之駁回而失所依據，自不得准許。
八、因本案事證已臻明確，兩造其餘主張陳述及所提之證據，均毋庸再予審酌，附此
    敘明。
九、據上論結，本件原告之訴為有一部有理由，一部無理由，爰依民事訴訟法第七十
    九條、第八十五條第一項前段、第三百八十九條第一項第五款、第三百九十二條
    ，判決如主文。
中　　　華　　　民　　　國　　九十三　　年　　 十一 　　月　　 三十 　　日
                                        臺灣士林地方法院民事第二庭
                                            法      官  李瑜娟
右為正本係照原本作成。
如對本判決上訴須於判決送達後廿日內向本院提出上訴狀。
中　　　華　　　民　　　國　　九十三　　年　　 十二 　　月　　  二  　　日
                                            法院書記官  吳政洋
